【裁判字號】    88,訴,220
【裁判日期】    900522
【裁判案由】    妨害自由
【裁判全文】
臺灣宜蘭地方法院刑事判決                          八十八年度訴字第二二號
    公  訴  人  臺灣宜蘭地方法院檢察署檢察官
    被      告  甲○○
右列被告因妨害自由案件，經檢察官提起公訴（八十八年偵字第二九五一號），本院
判決如左：
    主  文
甲○○以非法之方法，剝奪他人之行動自由，處有期徒刑月，如易科罰金，以佰
元折算壹日。扣案番刀壹支沒收。
    事  實
一、甲○○前於民國八十二年間因違反懲治盜匪條例案件，經臺灣高等法院判處有期
    徒刑十年確定，於八十七年九月七日縮刑假釋出監。詎於假釋期間，仍不知悔改
    ，竟於八十八年七月二十一日十一時三十分許，因生意上金錢糾紛之細故，而在
    其合夥人乙○○位於宜蘭縣三星鄉大隱村捷陽新七號住處內，出手毆打乙○○
    及毀壞乙○○所有之電話，致乙○○受有手肘及臀部瘀傷，電話亦因損毀無法使
    用（傷害及毀損部分均未據起訴）。嗣甲○○復持其所有之番刀一支，以強大腕
    力使乙○○無法反抗而遭剝奪行動之自由，任由甲○○以番刀強行割斷其頭髮後
    離去。嗣經乙○○報警而循線查獲。甲○○所持之番刀亦經乙○○提交本院當庭
    查扣。
二、案經乙○○訴由宜蘭縣警察局三星分局報告臺灣宜蘭地方法院檢察署檢察官偵查
    起訴。
    理  由
一、訊據被告甲○○固坦承於右揭時地毆打乙○○、毀損電話及持刀強割乙○○頭髮
    之事實不諱，惟矢口否認有何妨害自由之犯行，辯稱：其並無控制乙○○行動自
    由之意，且當時係持水果刀而非番刀等語。然查：
  (一)右揭事實，業據被害人乙○○自警訊至偵審中指訴綦詳。再細觀卷附現場照片六
    幀可知，被害人乙○○遭被告持刀割斷之每束頭髮數量均甚鉅，斷裂處尚稱平整
    ，散落面積亦屬廣泛，足徵被告當時係在被害人掙扎反抗中，以手強行抓起被害
    人整束頭髮後，以鋒利之利器予以割斷。惟衡諸經驗法則，人之頭髮雖甚細微，
    但其具有強大韌性，在聚集數量龐大之整束頭髮時，除必用以強大腕力外，尚須
    使用十分鋒利之利器方得順利一次割斷每束頭髮。執此觀之，苟被告係以一般家
    用水果刀，其刀鋒之銳利程度及刀身重量均無法在被害人並非靜止之狀態下，順
    利一次割斷被害人之整束頭髮，而呈現如現場照片所示之結果。但倘互核被害人
    提交本院扣案之番刀予以觀察，因該支番刀長約五十公分，刀背厚實，刀鋒銳利
    ，以此利器之鋒利程度及刀身重量顯可輕易割斷被害人整束頭髮。從而，綜合比
    較被害人與被告就所持利器之特性及現場照片彰顯之跡證可知，被害人所陳係遭
    被告以扣案番刀強行割斷頭髮等語，應可信為真實，被告此部分之辯解則難予採
    憑。
  (二)再由被告於持扣案番刀割斷被害人頭髮前，曾先出手毆打被害人及損毀被害人家
    中物件，可認被害人在此情狀下，已陷於遭受被告所施以之強大外力而難以反抗
    。雖被害人在被告持番刀強行割斷頭髮時曾有掙扎反抗之行為，然此應屬本能知
    抵抗反應，尚難謂其行動自由並未遭受被告控制及支配。申言之，被告自出手毆
    打被害人之際開始，至其完成割斷被害人頭髮後離去之期間內，被害人之行動自
    由應可認均已由被告接手掌握而無法自由實現，被告對被害人施以強大腕力予以
    剝奪被害人行動自由之事實，實屬明確。被告辯稱：其並無妨害乙○○行動自由
    等語，顯屬犯後狡飾之詞，委無可採。本件被告以具體作為使被害人喪失行動自
    由之事證至臻明確，犯行應堪認定。
二、核被告以非法之方法剝奪他人之行動自由，所為係犯刑法第三百零二條第一項剝
    奪他人之行動自由罪。次按，被告犯罪後，刑法第四十一條第一項業於九十年一
    月十日公布，同年一月十二日施行，修正為「犯最重本刑為五年以下有期徒刑以
    下之罪，而受六個月以下有期徒刑或拘役之宣告，因身體、教育、職業、家庭之
    關係或其他正當事由，執行顯有困難者，得以一元以上三元以下折算一日，易科
    罰金。但確定因不執行所宣告之刑，難收矯正之效，或難以維持法秩序者，不在
    此限。」是被告犯罪後因法律有所變更，經比較新舊法，應以修正後之刑法第四
    十一條第一項較有利於被告，自應適用新法之規定，併此敘明。查被告前於民國
    八十二年間因違反懲治盜匪條例案件，經臺灣高等法院判處有期徒刑十年確定，
    於八十七年九月七日縮刑假釋出監之事實，有臺灣高等法院檢察署刑案紀錄檢覆
    表一份附卷足憑。爰審酌甫因違反懲治盜匪條例案件縮刑假釋出監，猶不知悛悔
    ，復因細故率而實施強制腕力侵害被害人人身權益，顯見其個性暴烈，犯罪情節
    匪淺，及其犯罪動機、目的、及對被害人造成之危害及犯罪動機、目的、手段等
    一切情狀，量處如主文所示之刑，並諭知易科罰金之折算標準，以示警懲。扣案
    番刀一支係屬被告所有之物，已據其供明在卷，是此項被告供作犯罪所用之物，
    應併依刑法第三十八條第一項第二款予以沒收。
據上論斷，應依刑事訴訟法第二百九十九條第一項前段，刑法第二條第一項前段、第
三百零二條第一項、第四十一條第一項、第三十八條第一項第二款，罰金罰鍰提高標
準條例第一條前段、第二條，判決如主文。
本案經檢察官吳慧蘭到庭執行職務
中      華      民      國      九十      年    五    月     二十二     日
                                臺灣宜蘭地方法院刑事第二庭
                                        法  官  陳  嘉  年
右正本證明與原本無異。
如不服本判決，應於判決送達後十日內向本院提出上訴狀( 應附繕本 )
                                        書記官  詹  玉  惠
中      華      民      國      九十      年    五    月     二十五     日
附錄本案論罪科刑法條全文
刑法第三百零二條第一項
私行拘禁或以其他非法方法，剝奪人之行動自由者，處五年以下有期徒刑、拘役或三
百元以下罰金。


司法院資訊處製作；財團法人民間司法改革基金會備份。
